臺灣高等法院刑事判決　　　　　　　　 94年度上易字第121號
上　訴　人　臺灣桃園地方法院檢察署檢察官
被　　　告　未○○
選任辯護人　邱鎮北律師
被　　　告　丙○○（原名吳利華，起訴書記載為吳炫憶）
　　　　　　戊○○
　　　　　　丁○○
　　　　　　午○○
　　　　　　己○○
　　　　　　丑○○
　　　　　　　　　　　之1
　　　　　　巳○○（原名劉桂英）
　　　　　　癸○○
　　　　　　甲○○（起訴書及原審判決書均記載為王昭浩）
　　　　　　乙○○
　　　　　　庚○○
　　　　　　辛○○
　　　　　　　　　　　號
　　　　　　壬○○
　　　　　　子○○
　　　　　　寅○○
　　　　　　卯○○
　　　　　　申○○
　　　　　　酉○○
上列上訴人因被告賭博案件，不服臺灣桃園地方法院93年度易字
第632 號，中華民國93年9 月16日第一審判決（起訴案號：臺灣
桃園地方法院檢察署92年度偵字第15421 號），提起上訴，本院
判決如下：
    主  文
上訴駁回。
    理  由
一、本案經本院審理結果，認第一審判決對被告未○○、丙○○
    、戊○○、丁○○、午○○、己○○、丑○○、巳○○、癸○○、甲○○、乙○○、庚○○、辛○○、壬○○、子○○
    、寅○○、卯○○、申○○及酉○○等19人均為無罪之諭知
    ，核無不當，應予維持，並引用第一審判決書（如附件，其
    中當事人欄所載被告第10人、主文第2 行、理由一、第11行
    、第16行、理由三、第10行、(三)(2)第3 行所載「王昭浩」，
    均應更正為「甲○○」；理由一、第4 行、第9 行、第14行
    、理由三、第8 行所載「吳炫憶」，均應更正為「丙○○」
    ；理由一、第4 行、第9 行、第15行所載「宋狄浣」，均應
    更正為「丁○○」；理由一、第5 行、第10行、第15行所載
    「許如文」，均應更正為「癸○○」；理由二、第1 行所載
    「無證據不得推定其犯罪事實」，應更正為「無證據不得認
    定犯罪事實」；理由二、第2 行所載「刑事訴訟法第154 條
    」之下，應加載「第2 項」；理由二、第11行所載「第四九
    入六號」，應更正為「第4986號」；理由三、(一)第4 行及(三)
    (1)第1 行所載「警訊」，均應更正為「警詢」）記載之證據
    及理由。
二、檢察官提起上訴意旨以：（一）查扣證物包括賭資、機台、
    兌獎兌換簿、開分鑰匙、會員名冊、會員編號條、香煙銷售
    簿、班費獎金簿及播音稿等物，及依證人辰○○（現已改名
    為詹裕輝）之證述，均足認「福爾摩沙電子遊戲場」內有賭
    博財物之行為；（二）被告丙○○、己○○、丑○○、巳○○、癸○○、甲○○、辛○○、乙○○、庚○○、壬○○、
    卯○○、酉○○、寅○○、子○○、申○○等人均供承「福
    爾摩沙電子遊戲場」有為開分、洗分及兌換香煙之行為，堪
    認被告等均涉有賭博犯行；（三）被告壬○○、子○○及申
    ○○等3 人所把玩之機台，分數分別高達6315分、5700分、
    5677分，倘「福爾摩沙電子遊戲場」僅能兌換價值新臺幣（
    下同）2000元之香煙，豈有把玩者於得分逾2000分後，仍願
    繼續賭玩；（四）「福爾摩沙電子遊戲場」並未規定把玩者
    於兌換2000元之香煙後，可否繼續把玩，即形同把玩者可為
    多次兌換而逾價值2000元香煙之限制；（五）從兌獎兌換簿
    中記載有多筆逾4 條香煙之兌換紀錄，堪認被告等之辯解實
    屬卸責之詞。指摘原判決之認事用法違誤，應予撤銷，更為
    適當合法之判決云云。
三、按犯罪事實應依證據認定之，無證據不得認定犯罪事實；不
    能證明被告犯罪者，應諭知無罪之判決，刑事訴訟法第154
    條第2 項及第301 條第1 項，分別定有明文。次按認定不利
    於被告之事實，須依積極證據，苟積極證據不足為不利於被
    告事實之認定時，即應為有利於被告之認定，更不必有何有
    利之證據；又事實之認定，應憑證據，如未能發現相當證據
    ，或證據不足以證明，自不能以推測或擬制之方法，以為裁
    判基礎。而刑事訴訟法上所謂認定犯罪事實之積極證據，係
    指適合於被告犯罪事實之認定之積極證據而言，雖不以直接
    證據為限，間接證據亦包括在內；然而無論直接或間接證據
    ，其為訴訟上之證明，須於通常一般之人均不致有所懷疑，
    而得確信其為真實之程度者，始得據為有罪之認定，倘其證
    明尚未達到此一程度，而有合理之懷疑存在時，致使無從形
    成有罪之確信，根據「罪證有疑，利於被告」之證據法則，
    即不得遽為不利被告之認定（最高法院著有29年上字第3105
    號、40年台上字第86號及76年台上字第4986號判例可資參照
    ）。
四、經查：
（一）原判決經已敘明員警並未在「福爾摩沙電子遊戲場」內查
      扣得大量流動現金，以資佐證公訴人所稱有兌換現金賭博
      之情事；且扣案之現金、機台、兌獎兌換簿、開分鑰匙、
      會員名冊、會員編號條、香煙銷售簿、班費獎金簿及播音
      稿等物，僅為店內之設備、營業資料及現場實際狀況，均
      不足以積極證明被告未○○等人有賭博之犯行。至證人詹
      裕輝前後不一且互相矛盾之證述，非但與常情不合；且與
      其他共同被告所證述之情節及卷附跡證均不相符，尤難採
      據。
（二）被告丙○○、己○○、丑○○、巳○○、癸○○、甲○○
      、辛○○、乙○○、庚○○、壬○○、卯○○、酉○○、
      寅○○、子○○、申○○等人均僅供承「福爾摩沙電子遊
      戲場」之服務人員有為把玩者開分及兌換香煙之情形，並
      未陳稱有洗分之情事（偵查卷(一)第16頁至第17頁、第35頁
      、第38頁反面至第39頁、第42頁反面至第44頁、第47頁反
      面、第53頁反面至第54頁、第57頁反面至第58頁、第61頁
      反面至第62頁、第65頁反面至第66頁、第69頁反面至第70
      頁、第73頁反面至第74頁、第77頁反面至第78頁、第81頁
      反面至第82頁、第89頁反面至第90頁、第97頁反面至第98
      頁、偵查卷(二)第232 頁至第236 頁、第295 頁、第368 頁
      、原審準備程序筆錄及審判筆錄）。檢察官之上訴書記載
      彼等已供承「福爾摩沙電子遊戲場」有為洗分之行為，尚
      乏依據。
（三）被告壬○○、子○○及申○○等3 人遭警查獲之際，所把
      玩之機台，尚分別有6315分、5700分、5677分，雖已逾可
      兌換香煙之最高限2000分，惟卷附桃園縣政府電子遊戲場
      營業級別證（偵查卷(一)第130 頁）既記載「福爾摩沙電子
      遊戲場」之電子遊戲機類別為「娛樂類」；另參諸被告丑
      ○○於警詢時所稱「如果客人有分數500 分就可以兌換1
      條香煙，不換者就棄權，1 次最多只能換4 條」（偵查卷
      (一)第39頁）等語，在場把玩之被告壬○○、子○○及申○○等3 人於得分逾2000分後未立即兌換香煙並離去，或係
      基於娛樂目的等其他緣由，自不悖於常情。
（四）公訴人迄未依刑事訴訟法第161 條第1 項之規定，舉證證
      明「福爾摩沙電子遊戲場」有於同1 日接受把玩者兌換香
      煙多次，致逾2000元價值之事實，上訴意旨所指把玩者可
      為多次兌換而逾2000元價值，尚屬無據。
（五）本件起訴書未記載被告等人涉犯賭博罪嫌之時間及「福爾
      摩沙電子遊戲場」有任把玩者兌換逾4 條香煙之證據，僅
      記載「『福爾摩沙電子遊戲場』於92年9 月18日23時許為
      警查獲」，經檢視扣案之全部兌獎兌換簿，亦無92年9 月
      18日把玩者有兌換逾4 條香煙之紀錄。
五、此外，本院復查無其他積極證據足資證明被告未○○等人有
    何公訴意旨所指之賭博犯行，本件關於被告等犯罪之證明，
    尚未達於通常一般之人均不致有所懷疑，而得確信其為真實
    之程度，殊屬無從為有罪之確信。原審以不能證明被告等犯
    罪，爰為被告等均無罪之諭知，揆諸前揭規定及判例意旨，
    自無不合，應予維持。檢察官之上訴意旨均無理由，應予駁
    回。
六、被告甲○○、乙○○、庚○○、辛○○、卯○○及申○○等
    6 人經合法傳喚，無正當理由未到庭，爰不待其陳述，逕行
    判決。
據上論斷，應依刑事訴訟法第371 條、第368 條、第373 條，判
決如主文。
本案經檢察官吳國南到庭執行職務
中　　華　　民　　國　　94　　年　　3 　　月　　15　　日
　　　　　　　　　刑事第十八庭  審判長法　官  陳春秋
　　　　　　　　　　　　　　　　　    法　官  李英勇
　　　　　　　 　 　　　　　　　　　　法　官  王麗莉
以上正本證明與原本無異。
不得上訴。
                                      書記官  蘇秋
中　　華　　民　　國　　94　　年　　3 　　月　　15　　日
